【裁判字號】    97,訴,5089
【裁判日期】    970729
【裁判案由】    清償借款
【裁判全文】
臺灣臺北地方法院民事裁定              97年度訴字第5089號
原      告  台新國際商業銀行股份有限公司
法定代理人  乙○○
被      告  甲○○
上列當事人間請求清償借款事件，本院裁定如下：
    主    文
本件移送臺灣高雄地方法院。
    理    由
一、按當事人得以合意定第一審管轄法院；第二十四條之合意管
    轄，如當事人之一造為法人或商人，依其預定用於同類契約
    之條款而成立，按其情形顯失公平者，他造於為本案之言詞
    辯論前，得聲請移送於其管轄法院，民事訴訟法第24條第1
    項前段、第28條第2項前段分別定有明文。考其立法意旨，
    在於當事人之一造為法人或商人時，通常占有經濟上之強勢
    地位，如因契約涉訟而須赴被告之住、居所地應訴，無論在
    組織及人員編制上，均尚難稱有重大不便。如法人或商人以
    預定用於同類契約之債務履行地或合意管轄條款，與非法人
    或商人之他造訂立契約時，他造就此類條款表面上雖有締約
    與否之自由，實際上幾無磋商或變更之餘地。則一旦因該契
    約涉訟，他造即必須遠赴法人或商人以定型化契約所預定之
    法院應訴，在考量應訴之不便，且多所勞費等程序上不利益
    之情況下，經濟上弱勢者往往被迫放棄應訴之機會，如此不
    僅顯示公平，並某程度侵害經濟上弱勢者在憲法上所保障之
    訴訟權，於是特別明文排除合意管轄規定之適用。是以，定
    型化契約當事人因此爭執涉訟時，如法人或商人據此向合意
    管轄法院起訴，在不影響當事人程序利益及浪費訴訟資源之
    情況下，非法人或商人之他造於為本案之言詞辯論前，得聲
    請移送於其管轄法院。因此，在無其他特別審判籍管轄法院
    之適用時，法院受理此種移轉管轄之聲請，自應依民事訴訟
    法第一條「以原就被」原則定管轄法院。
二、經查，本件原告固主張依當事人間之現金卡信用貸款約定書
    第24條之約定，雙方合意以本院為管轄法院，爰向本院起訴
    請求被告清償借款，惟被告與原告間現金卡信用貸款約定書
    為原告預定用於同類契約之條款，而原告為法人，被告住所
    在「高雄縣大寮鄉○○村○○路33號」，辦理本件信用貸款
    之際被告住所、工作地點亦均在高雄縣，此觀原告起訴狀、
    被告聲請狀、戶籍謄本、現金卡申請書、現金卡信用貸款約
    定書所載即明，亦即本件被告訂立現金卡使用契約、債務履
    行地以及日常生活作息之地點均在高雄縣，參諸高雄縣與本
    院所在地臺北市距離甚遠，而原告為頗具規模之金融公司，
    在各地均有營業處所，應訴並無不便，則雙方間現金卡信用
    貸款約定書第24條關於合意定本院為第一審管轄法院之約定
    確有顯失公平之情形，揆諸首揭法條及說明，本件即應排除
    合意管轄法院規定之適用，兩造間既無其他特別審判籍管轄
    法院規定之適用，依民事訴訟法第1條第1項之規定，自應由
    被告住所地法院即臺灣高雄地方法院管轄，爰依被告之聲請
    ，將本件移送於該管轄法院。
中    華    民    國    97    年    7     月    29    日
                  民事第五庭    法  官  林麗真
以上正本係照原本作成
如對本裁定抗告須於裁定送達後10日內向本院提出抗告狀，並繳
納抗告費新臺幣1,000元
中    華    民    國    97    年    7     月    30    日
                                書記官  李承翰


司法院資訊處製作；財團法人民間司法改革基金會備份。
